臺灣高雄地方法院民事裁定　　　　　 100年度消債抗字第22號
抗　告　人　黃淑華
上列抗告人因消費者債務清理條例事件聲請免責，對於民國100
年1 月3 日本院99年度消債聲字第176 號裁定不服提起抗告，本
院裁定如下：
    主  文
抗告駁回。
抗告費用新臺幣壹仟元由抗告人負擔。
    理  由
一、抗告意旨略以：抗告人積欠債權銀行高額債務之主因，實為
    債權銀行計算利息之方式過高，且抗告人清償之款項先抵充
    利息始抵充原本，致原本未明顯減少。又抗告人於前置協商
    之後，因生病無法工作，導致收入減少，抗告人不能清償債
    務，顯具不可歸責之事由，並非抗告人恣意浪費所致。又原
    審以抗告人申辦信用卡之消費內容除一般日常生活開銷外，
    尚有多筆非日常必需之開銷，認抗告人係因奢侈、浪費之行
    為而導致負擔過重之債務，然並未具體指摘消費項目中何者
    係屬奢侈、浪費之開銷及其認定標準為何，遽認抗告人有不
    應免責之情形存在，實有違誤。再者，抗告人之有擔保債務
    業已清償完畢，符合消費者債務清理條例就清算程序清償已
    達百分之20以上者可聲請免責之情形。原審裁定諭知抗告人
    不予免責，確有不當，爰依法提起抗告，請求廢棄原裁定，
    另為准予抗告人免責之裁定等語。
二、按法院為終止或終結清算程序之裁定確定後，除別有規定外
    ，應以裁定免除債務人之債務；又債務人如因浪費、賭博或
    其他投機行為，致財產顯然減少或負擔過重之債務，而生開
    始清算之原因者，法院應為不免責之裁定，消費者債務清理
    條例第132 條、第134 條第4 款規定綦詳。蓋消費者債務清
    理制度並非使債務人恣意消費所造成之債務，轉嫁予債權人
    負擔，債務人之裁定免責，應在於鼓勵勤勞誠實之債務人，
    而非縱容債務人奢侈、浪費。如債務人因浪費、賭博或其他
    投機行為，致財產顯然減少或負擔過重之債務，而生清算之
    原因，堪認其於聲請清算前之相當時期，明知經濟狀況不佳
    之情形下，猶利用信用金融之機會，恣意為非屬通常生活所
    需之奢侈浪費性之消費，而不在意日後履行返還之能力，其
    對於清算原因之造成具有可歸責性，且致負擔增加，使多數
    債權人無端受害，誠有加以制止之必要，尚不宜使之免責，
    此觀諸該條例第134 條第4 款之立法意旨甚明。
三、經查：
（一）本件抗告人於民國97年11月3 日依消費者債務清理條例之
      規定聲請清算，經本院以98年度消債清字第40號裁定自98
      年6 月4 日下午4 時起開始清算程序，嗣後復於99年8 月
      31日以98年度司執消債清字第73號裁定清算程序終結確定
      ，抗告人聲請免除其債務，經原審以99年度消債聲字第17
      6 號裁定不予免責等情節，業經本院核閱各該案卷無訛。
（二）經原審函請各債權銀行就抗告人是否予以免責一節表示意
      見，臺灣新光商業銀行股份有限公司、永豐商業銀行股份
      有限公司、遠東國際商業銀行股份有限公司、國泰世華商
      業銀行股份有限公司、臺灣土地銀行股份有限公司、澳商
      澳盛銀行集團股份有限公司（已於民國99年4 月17日承受
      蘇格蘭皇家銀行持有荷商荷蘭銀行在臺灣資產、負債及營
      業）臺北分公司、豐（臺灣）商業銀行股份有限公司（
      已於99年5 月1 日承受香港商香港上海豐銀行股份有限
      公司所分割之資產、負債及在臺灣分行部分營業）、中國
      信託商業銀行股份有限公司等表示抗告人之消費逾越一般
      生活必要支出而有浪費情事，不同意抗告人免責。依上開
      債權銀行檢具抗告人之消費明細資料，抗告人於91年底即
      申辦現金卡預借現金，93年間以代償專案清償債務，代償
      金額高達新臺幣（下同）數十萬元，嗣又陸續預借現金。
      且觀諸抗告人信用卡之消費內容，有多筆高額消費紀錄，
      諸如：１、漢神名店百貨股份有限公司：92年4 月16日11
      ,070元、92年4 月25日1,440 元、同日1,980 元、92年8
      月17日1,100 元、同日3,060 元、92年9 月19日3,690 元
      、同日4,870 元、同日1,491 元、92年10月10日7,650 元
      、92年11月16日9,162 元、同日1, 440元、92年12月31日
      4,650 元、93年5 月9 日1,900 元、93年6 月6 日1,44 0
      元、93年6 至11月分6 期攤還消費金額每月1,000 元、93
      年7 月30日5,840 元、93年8 月17日3,100 元、同日4,65
      0 元、同日5,360 元、93年8 月29日4,850 元、93年9 月
      22日3,300 元、同日1,300 元、93年10月29日7,740 元、
      同日3,510 元、93年11月28日1,568 元、同日7,459 元、
      93年12月14日11,340元、93年12月28日2,886 元、94年1
      月14日3,410 元、同日4,100 元、94年2 月16日1,440 元
      、同日6,700 元、94年2 月28日1,440 元、同日4,350 元
      、94年3 月5 日9,270 元、94年3 月31日1,200 元、同日
      2,500 元、同日4,140 元、94年3 至8 月分6 期攤還消費
      金額每月1,042 元、94年4 月7 日3,320 元、94年4 月19
      日1,440 元、同日5,500 元、94年5 月6 日5,000 元、同
      日4,100 元、94年6 月16日3,250 元、94年7 月11日5,10
      0 元、同日4,410 元、94年9 月29日7,020 元、94年10月
      9 日5,550 元、同日3,050 元、同日2,550 元、94年10月
      31日3,540 元、同日1,350 元、同日2,380 元、94年11月
      27日1,440 元、同日8,788 元、94年12月13日3,278 元、
      同日4,255 元、95年1 月2 日5,346 元、95年1 月28日2,
      089 元、95年1 至6 月分6 期攤還消費金額每月1,750 元
      、95年3 月9 日9,650 元、95年3 月13日1,710 元、95年
      4 月2 日4,050 元、95年5 月9 日1,650 元、95年5 月21
      日12,400元、95年9 月5 日4,000 元、95年10月6 日2,00
      0 元、同日2,772 元、同日3,780 元、同日4,200 元、95
      年8 月2 日1,800 元、同日5,850 元、95年8 月16日1,65
      0 元。２、太平洋崇光百貨股份有限公司高雄分公司：92
      年5 月11日1,482 元、93年1 月20日8,180 元、94年2 月
      9 日3,120 元、95年11月10日5,500 元。３、大立伊勢丹
      百貨股份有限公司：92年10月10日1,546 元、93年5 月9
      日2,170 元、93年7 月30日1,352 元、94年6 月27日3,16
      2 元、94年10月9 日2,651 元、94年11月6 日1,645 元。
      ４、新光三越百貨股份有限公司高雄分公司：93年1 月23
      日1,004 元、94年11月7 日5,292 元。５、春成銀樓：92
      年12月30日2,040 元、93年1 月28日2,650 元、93年2 月
      25日5,000 元；恩寵一生有限公司（經營精品）：95年11
      月10日5,356 元；喜越國際貿易有限公司（經營服飾、皮
      件、首飾等）：6,100 元；金品運動廣場：94年2 月10日
      9,500 元；董仔卡啦OK店：94年9 月4 日4,000 元；鴻賓
      牛排館：94年9 月30日1,342 元、94年11月11日1,210 元
      ；94年10月6 日6,100 元；大松餐廳：94年3 月5 日1,53
      0 元。
（三）細繹前開消費紀錄，雖未臚列抗告人刷卡消費之詳細品項
      為何，然百貨公司之商品價位一般而言較為偏高，首飾亦
      非生活必要開銷。而抗告人於聲請清算前幾年之經濟狀況
      已屬不佳，自應量入為出，力行節約儉樸之生活，以謀求
      債務之清償。另參以內政部所公布高雄市於92至95年間每
      人每月之最低生活標準，僅有9,712 元至10,072元之譜，
      顯然低於抗告人之開銷甚多。則抗告人於聲請清算前數年
      間，密集在百貨公司、銀樓等場所有多筆高額開銷，依其
      情形足見抗告人有奢侈、浪費之情事，致其負擔過重之債
      務，而生開始清算之原因，揆諸前開說明，原審為不予免
      責之裁定，於法並無不合。抗告人稱其並無奢侈浪費之情
      事而提起抗告，尚非可採。至於抗告意旨所執其他事由，
      亦不影響本院裁定不予免責之認定。從而，抗告意旨指摘
      原裁定為不當，請求予以廢棄，為無理由，應予駁回。
四、結論：本件抗告為無理由，依消費者債務清理條例第15條，
    民事訴訟法第495 條之1 第1 項、第449 條第1 項、第95
    條、第78條，裁定如主文。
中    華    民    國    100   年    2     月    22    日
                    民事第一庭  審判長法  官  謝肅珍
                                      法  官  林岳葳
                                      法  官  譚德周
不得再抗告。
以上正本證明與原本無異。
中    華    民    國   100    年    2     月    22    日
                                      書記官  鄭永媚